【裁判字號】    97,易,302
【裁判日期】    970508
【裁判案由】    違反著作權法
【裁判全文】
臺灣臺中地方法院刑事判決               97年度易字第302號
公  訴  人  臺灣臺中地方法院檢察署檢察官
被      告  甲○○
                    國民
上列被告因違反著作權法案件，經檢察官提起公訴（96年度偵字
第23791號），及同署檢察官移送併辦（97年度偵字第2551號）
，本院判決如下：
    主    文
甲○○共同明知係侵害著作財產權之光碟而散布，處有期徒刑陸
月，如易科罰金，以新台幣壹仟元折算壹日。
扣案如附表所示之物，均沒收。
    犯罪事實
一、甲○○與毛名義、毛明騏等人（檢察官另案偵辦中）基於犯
    意聯絡，均明知「美女與野獸」等如附表所示之影音光碟，
    是侵害他人著作財產權之日本視聽著作，非經享有著作權之
    人之同意或授權，不得擅自重製、散布或意圖散布而持有。
    詎甲○○基於接續之集合性犯意（民國95年7月至11月及96
    年8月至10月4日）與藍素貞（檢察官另案偵辦中），分別受
    僱於毛名義所設立址設臺中市○○路○段211號「F18復興店
    」擔任打工店員及店長，並由毛明騏等人負責運送、補貨，
    在上開店內，而以每部新台幣（下同）240元之價格，販賣
    由毛名義向曹振宗（另案偵辦中）購買由曹振宗未經享有著
    作權財產之人之同意或授權，侵害著作權之人之著作財產權
    擅自重製之日本視聽著作，或以每部150元之價格，販賣以
    向曹振宗購買之壓片作為母版，再以其所有燒錄機燒錄之燒
    錄片，販售予不特定之消費者。嗣於96年10月4日晚上8時3
    分許，在上開店內，陳列而販賣仿冒前揭盜版日劇光碟，為
    警查獲，並扣得「美女與野獸」等如附表所示之盜版日劇光
    碟。
二、案經內政部警政署保安警察第二總隊第一大隊第二中隊報請
    臺灣臺中地方法院檢察署檢察官偵查起訴及同署檢察官移送
    偵辦。
    理    由
一、訊據被告甲○○矢口否認有上揭犯罪事實，辯稱伊只是去打
    工，只要是協助賣冰淇淋工作，並未參與販賣光碟之行為等
    ，惟查被告甲○○已於警詢時坦承不諱，且於檢察官偵查時
    亦坦承不諱，如供稱：「毛名義不在時，我結帳，東西是毛
    名義的，有分燒錄片150元，壓片240元」，又說「他們說這
    是沒版權的，我賣燒錄片是事實」。檢察官問：「壓片及燒
    錄片缺貨，你如何填寫？」訊據被告甲○○答：「有編號，
    但燒錄片會在編號前加一個0，寫好之後放在桌上。我是96
    年8月做到10月4日被查獲，都是在復興店賣日劇光碟，包括
    燒錄及壓片，燒錄片及壓片是總店毛明騏送來的」等語（以
    上參96年度偵字第23791號第5頁、第12頁），核與共犯毛明
    義之供述情形相符，此外復有如附表扣案目錄表及盜版光碟
    、相片等可資佐證。被告所辯為事後卸責之詞，不足採信，
    從而本案事證明確，被告犯行堪予認定。
二、刑事法若干犯罪行為態樣，本質上具有反覆、延續實行之特
    徵，立法時既予特別歸類，定為犯罪構成要件之行為要素，
    則行為人基於概括之犯意，在密切接近之一定時、地持續反
    覆之複次行為，倘依社會通念，於客觀上任為符合一個反覆
    、延續性之行為觀念者，於刑法評價上，即應僅成立一罪。
    學理上所稱「集合犯」之職業性、營業性或收集性等具有重
    複特質之犯罪均屬之，例如經營、從事業務、收集、販賣、
    製造、散布等行為概念者是（最高法院96年度臺上字第172
    號、95年度臺上字第4686號、95年度臺上字第1079號判決參
    照）。本件被告甲○○雖於95年7月至11月及96年8月至10月
    4日在F18復興店打工販賣光碟，其係在該地點內反覆持續為
    之，雖95年11月至96年8月停頓9個月期間，但因係經營、從
    事業務之行為，具營業性、職業性，顯見應係基於單一包括
    犯意為之，依社會通念，於客觀上堪認為符合一個反覆、延
    續性之行為觀念，於刑法評價上，即應僅成立一罪，而屬前
    揭判決意旨所謂「集合犯」之適例，在評價上應依集合犯概
    念，僅論以一罪。從而核被告甲○○所為，係犯著作權法第
    91條之1第3項、第2項之明知係侵害著作財產權之光碟而散
    布之罪。被告甲○○與毛名義、毛明騏等人有犯意聯絡及行
    為分擔，均為共同正犯，檢察官移送併辦部分，為裁判上一
    罪，本院自得併予審理。爰審酌被告犯罪之動機、目的、手
    段、所生危害及犯後態度等一切情狀，量處如主文所示之刑
    ，並諭知易科罰金之折算標準。扣案如附表所示之物，依著
    作權法第98條但書規定，其得沒收之物，不以屬於犯人者為
    限，均沒收之。又被告犯罪時間雖有95年7月至11月，但因
    與96年8月至10月4日成立集合犯，因之不符中華民國96年罪
    犯減刑條例之適用，附此敘明。
據上論斷，應依刑事訴訟法第299條第1項前段，著作權法第91
條之1第3項、第2項、第98條，刑法第11條、第28條、第41條第1
項前段，刑法施行法第1條之1第1項、第2項，判決如主文。
本案經檢察官顏淑惠到庭執行職務。
中    華    民    國    97    年    5    月     8    日
                  刑事第七庭    法  官  郭德進
上正本證明與原本無異。
如不服本判決，應於收受送達後10日內向本院提出上訴書狀（應
敘述具體理由並附繕本）。
上訴書狀如未敘述理由，應於上訴期間屆滿後20日內補提理由書
於本院。
                                書記官  陳惠玲
中    華    民    國    97    年    5     月    9     日
附錄論罪科刑法條
著作權法第91條之1
擅自以移轉所有權之方法散布著作原件或其重製物而侵害他人之
著作財產權者，處3年以下有期徒刑、拘役，或科或併科新臺幣
五十萬元以下罰金。
明知係侵害著作財產權之重製物而散布或意圖散布而公開陳列或
持有者，處3年以下有期徒刑，得併科新臺幣7萬元以上75萬元以
下罰金。
犯前項之罪，其重製物為光碟者，處6月以上3年以下有期徒刑，
得併科新臺幣20萬元以上2百萬元以下罰金。但違反第87條第4款
規定輸入之光碟，不在此限。
犯前二項之罪，經供出其物品來源，因而破獲者，得減輕其刑。


司法院資訊處製作；財團法人民間司法改革基金會備份。
